【裁判字號】    97,交聲,1476
【裁判日期】    980331
【裁判案由】    違反道路交通管理處罰條例聲明異議
【裁判全文】
臺灣士林地方法院交通事件裁定        97年度交聲字第1476號
    原處分機關  臺北市政府警察局
    異  議  人
    即受處分人  甲○○
上列受處分人即異議人甲○○因違反道路交通管理處罰條例案件
，對於臺北市政府警察局於民國97年9月4日所為之處分（原處分
案號：北市警交裁計字第9709040001號），聲明異議，本院裁定
如下：
    主  文
異議駁回。
    理  由
一、按「計程車駕駛人，在執業期中，犯竊盜、詐欺、贓物、妨
    害自由或刑法第230 條至第236 條各罪之一，經第一審法院
    判決有期徒刑以上之刑後，吊扣其執業登記證。其經法院判
    決有期徒刑以上之刑確定者，廢止其執業登記，並吊銷其駕
    駛執照」、「計程車駕駛人違反前條及本條規定，應廢止其
    執業登記或吊扣其執業登記證者，由警察機關處罰，不適用
    第8 條第1 項第1 款規定」，道路交通管理處罰條例第37條
    第3 項、第5 項，分別定有明文。
二、本件異議人即受處分人甲○○係計程車駕駛人，領有A02974
    6 號執業登記證，於95年間因犯詐欺罪，經本院刑事庭於96
    年5 月25日以96年度簡字第278 號判處有期徒刑5 月確定，
    嗣由本院96年度聲減字第1097號裁定減刑為有期徒刑2 月又
    15日確定，臺北市政府警察局乃以受處分人在執業期中犯詐
    欺罪經法院判決有期徒刑以上之刑確定，依道路交通管理處
    罰條例第37條第3 項規定應廢止其執業登記、吊銷其駕駛執
    照，而於97年1 月31日予以舉發（舉發單號：北市警交字第
    AEV413744 、AEV413745 號；應到案處所各為臺北市政府警
    察局交通警察大隊、臺北市交通事件裁決所；應到案日期均
    為97年2 月29日），嗣臺北市政府警察局再以受處分人就受
    舉發應廢止其執業登記部分，未依指定日期到案，而於97年
    9 月4 日逕依上開規定裁決廢止其執業登記等情，有臺北市
    政府警察局舉發違反道路交通管理事件通知單（北市警交字
    第AEV413744 、AEV413745 號）、臺北市政府警察局違反道
    路交通管理事件裁決書（北市警交裁計字第9709040001號）
    附卷可稽。
三、受處分人異議意旨略以：伊遭臺灣士林地方法院以幫助詐欺
    罪判處有期徒刑5 月，減刑為有期徒刑2 月15日，得易科罰
    金確定，未料臺北市政府警察局據此於97年1 月31日逕自以
    伊違反道路交通管理處罰條例第37條第3 項規定開單告發，
    更於97年9 月4 日逕行裁決廢止伊賴以維生之計程車執業登
    記證，然伊為前開犯罪行為已付出易科罰金之代價，臺北市
    政府警察局卻未詳查實情，將伊與一般常業詐欺犯等同視之
    ，此舉無異斷絕伊之生路，況法有明文一罪不兩罰，而伊為
    同一失慮之不當行為，除刑事罰外，又遭受告發紅單2 張、
    廢止登記證等數罰，原處分機關此舉顯屬過當，亦恐有違憲
    之虞，據此聲明異議云云。
四、經查：
(一)、本件異議人即受處分人甲○○係計程車駕駛人，領有A02974
    6 號執業登記證，原有效日期至99年3 月5 日；又受處分人
    於95年間因犯詐欺罪，經本院刑事庭於96年5 月25日以96年
    度簡字第278 號判處有期徒刑5 月確定，嗣由本院96年度聲
    減字第1097號裁定減刑為有期徒刑2 月又15日確定等情，有
    受處分人之臺北市計程車駕駛人執業登記證、臺北市營業小
    客車駕駛人執業登記申請書、內政部警政署計程車駕駛人資
    訊系統網頁、內政部警政署刑案資訊系統查詢列印表附卷可
    稽，本件受處分人為計程車駕駛人，在執業期中犯詐欺罪，
    經法院判決有期徒刑以上之刑確定，該當於道路交通管理處
    罰條例第37條第3 項之處罰要件，洵屬明確；
(二)、受處分人雖辯稱其同一行為，除遭法院判決處以刑事罰外，
    又遭臺北市政府警察局開單舉發，並進而裁決廢止其執業登
    記，乃一罪數罰云云。惟查：
１、道路交通管理處罰條例所規定之罰則本質上係屬行政罰，而
    違反刑法等刑事法律規定之罰責本質上則屬刑事罰，兩者之
    立法目的、處罰機關、執行機關等均不相同，分別依照規定
    予處罰，本質上不生重複之問題；而縱基於一行為同時觸犯
    刑事法律及違反行政法義務規定時，由於刑罰與行政罰同屬
    不法行為之制裁，而刑罰之懲罰作用較強，認依刑事法律處
    罰即足資警惕，無再處行政罰之必要，故於94年2 月5 日公
    布、95年2 月5 日施行之行政罰法第26條第1 項規定：「一
    行為同時觸犯刑事法律及違反行政法上義務規定者，依刑事
    法律處罰之。但其行為應處以其他種類行政罰或得沒入之物
    而未經法院宣告沒收者，亦得裁處之」，亦揭明僅限於同種
    類之處罰，其他種類之行政罰因兼具維護公共秩序之作用，
    為達行政目的，行政機關仍得併予裁處，查本件受處分人因
    詐欺行為，經本院刑事庭依刑法判處有期徒刑，及經行政機
    關依道路交通管理處罰條例廢止執業登記、吊銷駕駛執照，
    非屬同種類之處罰，行政機關依前揭規定自得併予裁處，亦
    無受處分人所質疑重複處罰之問題。
２、次按道路交通管理處罰條例第37條規定係規範營業小客車駕
    駛人消極資格條件之特別規定，以防治犯罪保障社會安全為
    主要目的，如前述受處分人之行為已該當於道路交通管理處
    罰條例第37條第3 項之處罰要件，原處分機關依該規定舉發
    ，並進而裁決廢止其執業登記，依法即屬有據。受處分人所
    陳之生活狀況固非無可憫之處，然尚非法定免罰事由。
３、綜上，受處分人所辯，均無可採。
五、依前所述，受處分人為計程車駕駛人，確有在執業期中犯詐
    欺罪，經法院判決有期徒刑以上之刑確定之情事，臺北市政
    府警察局依違反道路交通管理處罰條例第37條第3 項規定舉
    發，並裁決廢止受處分人之執業登記，並無違誤。受處分人
    之聲明異議，為無理由，應予駁回。
六、據上論斷，依道路交通案件處理辦法第19條，裁定如主文。
中    華    民    國    98    年    3     月    31    日
                  交通法庭  法  官  孫  曉  青
以上正本證明與原本無異。
如不服本裁定應於送達後5日內向本院提出抗告狀。
                            書記官  李  佳  穎
中    華    民    國    98    年    3     月    31    日


司法院資訊處製作；財團法人民間司法改革基金會備份。
